臺灣嘉義地方法院民事判決　　　　　　　95年度小上字第38號
上　訴　人　乙○○
　　　　　　　　　　　　號
相　對　人　遠東國際商業銀行股份有限公司
法定代理人　甲○○
上列當事人間清償借款事件，上訴人對於中華民國95年10月17日
本院簡易庭95年度嘉小字第1584號第一審判決提起上訴，本院判
決如下：
    主  文
上訴駁回。
第二審訴訟費用新臺幣壹仟伍佰元由上訴人負擔。
    理  由
一、按對於小額程序第一審裁判之上訴或抗告，非以其違背法令
    為理由，不得為之；上訴狀內應記載上訴理由，表明 (一)
    原判決所違背之法令及其具體內容，(二)依訴訟資料可認為
    原判決有違背法令之具體事實，民事訴訟法第436條之24第2
    項、第436條之25 分別定有明文。所謂判決有違背法令，乃
    指判決不適用法規或適用不當，為同法第468 條所明定，此
    亦為小額事件之上訴程序所準用，同法第436條之32第2項可
    參。而以判決有不適用法規或適用不當為上訴理由時，其上
    訴狀或理由書應有具體之指摘，並揭示該法規之條項或內容
    ，若係成文法以外之法則，應揭示該法則之旨趣，倘為司法
    院解釋或最高法院之判例，則應揭示該判解之字號或其內容
    ，如依民事訴訟法第469 條所列各款理由提起上訴時，其上
    訴狀或理由書應揭示合於該條款之事實，上訴理由狀如未依
    此項方法表明者，即難認為已對原判決之違背法令有具體之
    揭示，其上訴自難認為合法，最高法院71年台上字第314號
    判例可資參照。
二、上訴意旨略以：上訴人與山基公司成立之買賣契約關係與上
    訴人與被上訴人間為消費借貸契約關係，兩契約應是相互履
    行義務，先買賣契約成立之後才成立消費借貸契約，蓋被上
    訴人先與山基公司簽訂合作協議，之後再由山基公司和上訴
    人簽訂買賣協議，被上訴人委任山基公司代上訴人申請信用
    貸款，被上訴人核貸之後將款項撥至山基公司，山基公司在
    收受貨款後將貨品寄給上訴人，足見兩契約有牽連關係，係
    三者間之契約聯立關係，三者間亦係須互負相互履行義務之
    雙務契約，今山基公司沒有提供電信服務，依民法第264 條
    同時履行抗辯，上訴人即毋庸付款予被上訴人，且依同法第
    299 條規定，於受讓與通知時，得對抗讓與人之事由皆可對
    抗受讓人。另被上訴人於分期付款契約約定「申請人了解申
    請人與山基公司間之權利義務關係或糾紛，概與遠銀無關，
    應由受款人與申請人自行處理，申請人不得因此拒付貸款之
    餘額」乃定型化條款，違反民法第247條之1之規定，對當事
    人之一方（即上訴人）顯失公平，應屬無效。又本件貸款係
    被上訴人聯合山基公司，故意違法設計貸款申請書來詐騙消
    費者，依山基公司與被上訴人所簽定之合作協議書，其貸款
    之款項撥入山基公司之戶頭，山基公司倒閉之後，卻要由上
    訴人繼續繳納貸款，所有不利益均歸由消費者負擔，山基公
    司及被上訴人卻毫無任何責任，顯係詐欺，上訴人係因受詐
    欺而為貸款，有違民法第148 條誠實信用原則等語為上訴聲
    明，爰請求廢棄原判決。
三、核其上開上訴意旨，以原審判決有違民法第244條、第264條
    、第299條、第247之1、第148條等規定，堪認形式上對於原
    審判決違背法令之情事，已有具體之指摘，是上訴人提起本
    件上訴，應認為已具備合法要件，合先敘明。然其次，應審
    究提起本件上訴有無理由，經查：上訴人於原審主張沒有使
    用山基公司之電信服務，援引同時履行抗辯，毋庸付款於被
    上訴人云云，惟按「所謂同時履行之抗辯，乃係基於雙務契
    約而發生，倘雙方之債務，非本於同一之雙務契約而發生，
    縱令雙方債務在事實上有密切之關係，或雙方之債務雖因同
    一之雙務契約而發生，然其一方之給付，與他方之給付，並
    非立於互為對待給付之關係者，均不能發生同時履行之抗辯
    。」最高法院59年台上字第850號判例要旨可參，是同時履
    行抗辯權之行使自須以兩造間因同一契約而互負債務，且該
    二債務彼此具有對價性為要件，本件上訴人與山基公司間係
    成立電信服務之買賣契約，而兩造間則成立消費借貸契約關
    係，雖兩契約彼此具有關連性，但要屬互不相同且各自獨立
    之契約，應無同時履行抗辯權適用之餘地，且本於債權契約
    相對性，自不得本於買賣契約關係所生之瑕疵抗辯事由，對
    抗消費借貸契約關係之當事人即被上訴人，故原審判決尚難
    謂有判決違背法令或不適用法令之虞。另按當事人於小額訴
    訟之第二審程序不得提出新攻擊或防禦方法，民事訴訟法第
    436條之28定有明文，上訴人於上訴抗辯系爭消費借貸契約
    違反民法第247之1條、山基公司為被上訴人之受任人，一同
    詐欺上訴人，有違民法第148條誠實信用原則等語，但查上
    訴人於原審言詞辯論終結前，均未提出此項攻擊防禦方法，
    核其抗辯乃屬新攻擊防禦方法，揆諸前開規定，本院無庸審
    酌。
四、綜上所述，本件小額訴訟第一審判決並無上訴人所指違背法
    令之情事，從而，上訴人提起本件上訴，依其上訴意旨足認
    上訴為無理由，爰依民事訴訟法第436條之29第2款規定，不
    經言詞辯論，逕以判決駁回。
五、依民事訴訟法第436條之32第1項準用同法第436條之19第1項
    規定，第二審法院為訴訟費用之裁判時，應確定其訴訟費用
    額。本件第二審訴訟費用額，審核卷附單據後確定為如主文
    第2項所示金額。
六、據上論結，本件上訴為無理由，依民事訴訟法第436條之32
    第1項、第2項、第449條第1項、第436條之19第1項、第78
    條，判決如主文。
中　　華　　民　　國　　96　　年　　1 　　月　　31　　日
                民事第一庭審判長法　官　林世芬
                                法  官  陳端宜
                                法  官  陳俞婷
上列正本與原本無異。
本判決不得上訴。
中　　華　　民　　國　　96　　年　　1 　　月　　31　　日
                                書記官  林美足
